臺灣高等法院高雄分院刑事判決　　　　 94年度上易字第431號
上　訴　人
即　被　告　甲○○
上列上訴人因詐欺案件，不服臺灣高雄地方法院93年度易字第17
84號中華民國94年5 月30日第一審判決（起訴案號：臺灣高雄地
方法院檢察署93年度偵字第8324號），提起上訴，本院判決如下
：
    主  文
原判決撤銷。
甲○○無罪。
    理  由
一、公訴意旨略以：甲○○於民國87年6 月23日，至高雄市○○
    區○○路54號高雄銀行旗津分行，申辦帳戶000000000000號
    帳戶存摺及提款卡使用，本應將之妥善保管且不得交付他人
    違法使用，竟於開戶後某日，基於幫助詐欺之犯意，將上開
    帳戶之存摺、提款卡提供予真實姓名年籍不詳之人所組成之
    詐財集團使用，供作向不特定民眾詐財匯款之用，而該集團
    成員係以電話（02）00000000、（02）00000000號向不特定
    民眾佯稱其係上海銀行值班人員，並以該民眾之金融卡遭盜
    刷為由，要求該民眾至提款機變更密碼，致有乙○○因誤信
    前述事由而陷於錯誤，於93年3 月27日18時許，在台北縣蘆
    洲市○○街66號萊爾富超商內台新銀行提款機，依該集團指
    定之方式操作後，共匯出新台幣（下同）138,011 元至上開
    甲○○申設之帳戶，嗣乙○○再回電予前述詐騙集團之電話
    ，均未獲回應，始知受騙，因認甲○○涉犯刑法第30條第1
    項、第339 條第1 項之幫助詐欺取財罪嫌等語。
二、按犯罪事實應依證據認定之，無證據不得認定犯罪事實，刑
    事訴訟法第154條第2項定有明文。又認定犯罪事實所憑之證
    據，雖不以直接證據為限，間接證據亦包括在內；然而無論
    係直接或間接證據，其為訴訟上之證明，須於通常一般之人
    均不致有所懷疑，而得確信其為真實之程度者，始得據為有
    罪之認定，倘其證明尚未達到此一程度，而有合理性之懷疑
    存在時，即難為有罪之認定。再者，告訴人之告訴係以使被
    告受刑事訴追為目的，是其陳述是否與事實相符，仍應調查
    其他證據以資審認，此有最高法院52年台上字第1300號、76
    年度台上字第4986號判例可資參照。
三、本件公訴人認上訴人即被告甲○○涉有前開幫助詐欺取財罪
    嫌，係以告訴人乙○○之指訴、被告在高雄銀行旗津分行帳
    戶之客戶基本資料及交易明細表各1 紙、高雄銀行旗津分行
    93年5 月13日93高銀旗字第674 號函覆被告遲至93年4 月2
    日經警通知到案後，始以電話通知該銀行掛失止付之事實、
    及被告自承上開帳戶存摺及提款卡遺失，未至銀行辦理掛失
    ，亦未向警察機關報案，與常情不符；又自承於93年2 月間
    曾將上開帳戶辦理電話語音查詢及轉帳功能，足證被告所辯
    該存摺等資料於92年底搬家時遺失一語，不足採信；暨被告
    既陳稱該帳戶已2 、3 年未使用，為何於93年間突至高雄銀
    行旗津分行辦理電話語音查詢及轉帳功能等，為其主要論據
    。訊據被告固供承於上揭時間開辦上開帳戶，及於93年3 月
    間辦理上開帳戶之電話語音查詢、轉帳服務，及於93年4 月
    2 日先以電話向高雄銀行旗津分行掛失存摺及印章，再親自
    前往辦理掛失手續之事實，惟堅詞否認有何幫助詐欺取財之
    犯行，辯稱：該帳戶係伊配偶陳金成所販賣，非伊所為等語
    。
四、經查：
（一）告訴人乙○○於93年3 月27日18時許，接獲不明人士訛稱
      帳戶遭人冒用要求更換提款卡密碼之不實電話後，信以為
      真，而依該詐欺集團成員指示，至自動櫃員提款機進行操
      作，致先後3 次轉帳共計138,011 元至被告上開帳戶，而
      該款項於93年3 月29日遭人自自動櫃員提款機先後提領5
      次，其中4 次提領金額為2 萬元（另有6 元為手續費）1
      次提領金額為5 萬7,000 元（另有17元手續費），嗣告訴
      人發現被騙報警處理，警方隨即將上開帳戶設定為警示帳
      戶等事實，固據告訴人於警詢中指述綦詳（見警卷第2 至
      4 頁）、核與證人即高雄銀行行員湯志傑於警詢及偵訊中
      證述明確（見偵卷第7 頁），復有告訴人匯款明細單、受
      理詐騙帳戶通報警示及詐騙電話簡便格式表各1 紙（見警
      卷第11、12頁）、高雄銀行旗津分行93年5 月13日93高銀
      旗字第674 號函附被告帳戶交易查詢清單（見偵卷第12、
      13頁）、高雄銀行旗津分行93年8 月9 日93高銀旗字第10
      62號函附被告上開帳戶開戶基本資料（見偵卷第21頁）各
      1 紙在卷可憑，是告訴人確遭詐騙集團詐騙，而受有財產
      上損害之事實，固堪認定。
（二）又被告自本院準備程序起，固自承上開帳戶確出售予第三
      人，惟辯稱非其所販賣，而係其配偶陳金成售予他人等語
      ，查陳金成因於93年2 月間某日，基於幫助詐欺之犯意，
      將其開立之高雄市旗津郵局00000000000000號帳戶之存摺
      、提款卡、印章等物，以1,500 元販賣予詐騙集團成員綽
      號「小陳」之成年男子，旋「小陳」竟於93年3 月16日下
      午5 時許，以電話向潘麗珠謊稱：其係中央健保局職員，
      以潘麗珠有健保醫療補助金可退領，要求潘麗珠持提款卡
      至提款機按指示操作3 次，自其帳戶分別轉出99,875、99
      ,875 、7,875元等3 筆，其中第1 筆之99,875元匯至陳金
      成上開帳戶內，經台灣高雄地方法院檢察署檢察官於93年
      10月27日以陳金成涉犯洗錢防制法第9 條第2 項洗錢罪嫌
      、刑法第30條第1 項、第339 條第1 項之幫助詐欺取財罪
      嫌，提起公訴，經原審法院於93年11月25日以93年度訴字
      第3044號受理在案，嗣於同年12月7 日因被告自白犯罪，
      裁定改以簡易判決處刑，並於同年月10日以93年度簡字第
      5964號，認陳金成所為係犯刑法第30條第1 項、第339 條
      第1 項之幫助詐欺取財罪，而判處陳金成有期徒刑3 月，
      如易科罰金，以300 元折算1 日，並宣告緩刑3 年確定在
      案一節，有上開起訴書、裁定書及判決書各1 份附卷可稽
      ；且證人陳金成曾因積欠他人債務，無力償還，偶然間自
      報章雜誌得知存摺可販售圖利，遂將其所有之數本存摺售
      予第三人一節，亦據證人陳金成於本院證述在卷（見本院
      審判筆錄第3 、4 頁），足見證人陳金成確曾於93年2 月
      間，販賣其所有之上開郵局帳戶存摺、印章、金融卡等物
      予詐騙集團使用。
（三）雖然關於被告上開之存摺及金融卡是否為陳金成販售一節
      ，證人陳金成證稱伊並未販售甲○○之上開存摺、金融卡
      等物，但因甲○○之存摺、金融卡平日均與伊之存摺等物
      放在一起，故伊可能當時一併交予詐騙集團云云（見本院
      審判筆錄第3 頁），並未證稱販賣被告之上開帳戶存摺等
      物，惟被告於原審即已供稱：「……我辦理語音查詢的功
      能是因為我先生經營水電行被倒錢，後來有找到欠我們錢
      的人，他（陳金成）要我去辦理語音查詢功能，他要匯錢
      進來……」、「我先生叫我辦理的，因為他被別人倒債，
      債務人要他去辦理」（見原審卷第50、65頁）等語，核與
      證人陳金成於本院審理時結證：「這帳戶之前都是我們存
      錢用，……有被一個人倒錢，那個人……叫我們去申請語
      音查詢，他要匯錢還給我們，……我叫我太太去辦」等語
      相符（見本院審判筆錄第3 頁），足證被告自87年6 月23
      日開立上開帳戶後，雖自91年8 月7 日起至93年3 月間止
      ，將近2 年之時間均無交易紀錄，此有高雄銀行旗津分行
      94年2 月4 日高銀旗字第5 號函附被告上開帳戶存款對帳
      單1 份在卷可憑（見原審卷第40、41頁），突然於93年3
      月12日至高雄銀行旗津分行辦理電話語音查詢及轉帳功能
      ，確係依證人陳金成之指示而為辦理，欲供陳金成使用，
      而非供被告本人使用。又販賣金融機構之存摺、金融卡及
      印章等物，係按提供者所提供之金融機構存摺本數計算價
      格，此亦經證人陳金成於本院證述在卷（見本院審判筆錄
      第3 頁），而且帳戶有申請金融卡或提款卡者，出售者亦
      須提供密碼資料，以供收購者使用，故雙方為交易時，對
      於交易之金額及帳戶存摺之本數、密碼資料，必詳加核對
      及計算，豈有連出售何金融機構帳戶及出售本數均未究明
      之情況下，即隨意為交易之理由；況且證人陳金成證述其
      當時因有債主上門要債，欲籌措跑路費，始起意販售帳戶
      圖利等語（見本院上開審判筆錄第3 頁），則證人陳金成
      在當時需款孔急情況下，一併將被告之上開帳戶存摺、金
      融卡等物，販賣予詐騙集團，亦屬情理之常；佐以被告於
      93 年4月2 日為警通知到案說明詐欺案件後，隨即將此事
      告知證人陳金成，而證人陳金成竟囑咐被告向銀行辦理掛
      失手續，此為被告於本院供述在卷（見本院審判筆錄第7
      頁），並經證人陳金成證述無訛（見本院上開筆錄第8 頁
      ），衡情倘證人陳金成未將被告上開帳戶存摺等物販賣予
      他人，證人陳金成豈有立即囑咐被告向銀行辦理掛失手續
      之理；又證人陳金成另因於93年3 月21日，在高雄市○○
      路與林森路口之統一超商前，將其妻即被告所有之上開帳
      戶，以1,000 元至1,500 元之價格，售予專司收購銀行帳
      戶存摺再轉售詐騙集團圖利之吳宗霖（業經不起訴處分）
      犯罪事實，業經高雄縣政府警察局移送台灣高雄地方法院
      檢察署檢察官在案，嗣該案之犯罪行為，雖因與證人陳金
      成前案即經原審以93年度簡字第5964號案判處罪刑一案之
      犯罪行為，時間緊接，手法相同，屬連續犯關係，經台灣
      高雄地方法院檢察署檢察官於94年7 月20日以94年度偵字
      第47 00 號不起訴處分在案，此有上開不起訴處分書1 份
      在卷可參，惟由此益足證明證人陳金成確另涉犯販賣被告
      所有上開帳戶一事。綜上，證人陳金成於本院所述並未販
      賣被告所有上開帳戶一語，顯與事實不符，無足採信。被
      告所辯其帳戶之存摺、金融卡等物係其配偶陳金成自行販
      售，與伊無關等語，洵非子虛，應屬真實。
（四）末查證人陳金成將被告所有上開帳戶之存摺、金融卡等物
      售予他人一事，被告事先並不知情，直至警方通知到案說
      明時，始知此事一節，業據被告於本院審理供述在卷（見
      本院審判筆錄第4 頁），核與證人陳金成證稱：「他（指
      被告）不知道（賣帳戶一事），我當時在躲債很少回家」
      等語相符（見本院上開筆錄第4 頁），參以販賣帳戶予詐
      騙集團使用，係屬不法行為，故販售之人必定盡量不使他
      人知悉，以免犯行敗露，故縱使與陳金成關係至為密切之
      被告，證人陳金成亦非必然告知此事，故被告辯稱其事先
      不知陳金成將上開帳戶販售圖利一語，應足採信。
（五）至於被告於警偵及原審審理時，雖未提及上開帳戶之存摺
      、金融卡等物係遭證人陳金成販賣圖利一事，惟因證人陳
      金成涉犯出售被告所有上開帳戶一案，係於94年7 月20日
      始經台灣高雄地方法院檢察署檢察官不起訴處分在案，如
      前所述，已在原審審結之後，故被告在原審之前因顧及夫
      妻情誼，為免累及證人陳金成，以加重其罪責，而不予提
      及，亦屬情理之常，尚難據此逕認其嗣於本院所為上開抗
      辯，係屬避就之詞，而不予採信。
（六）綜上所述，被告前開所辯，應屬可採，公訴人所舉證據均
      無法證明被告有何提供上開帳戶之存摺、金融卡等物予詐
      騙集團之人使用，而有幫助詐欺取財之犯行，而不足使本
      院形成超越合理懷疑之確信心證，此外，復查無其他積極
      證據足資證明被告有何幫助詐欺取財之犯行，揆諸首揭說
      明，自應認被告之犯罪尚屬不能證明。
五、原審未詳為推求，遽為論罪科刑之判決，即有未洽，被告執
    此聲明上訴，指摘原判決不當，為有理由，應由本院將原判
    決撤銷改判，並為被告無罪之判決。
據上論結，應依刑事訴訟法第369 條第1 項前段、第364 條、第
301 條第1 項，判決如主文。
本案經檢察官王登榮到庭執行職務。
中　　華　　民　　國　　94　　年　　10　　月　　20　　日
            刑事第六庭    審判長法  官  王憲義
                                法  官  張盛喜
                                法  官  李璧君
以上正本證明與原本無異。
不得上訴。
中　　華　　民　　國　　94　　年　　10　　月　　20　　日
                                書記官  唐奇燕
